【裁判字號】    97,訴,93
【裁判日期】    970623
【裁判案由】    偽造文書
【裁判全文】
臺灣基隆地方法院刑事判決                97年度訴字第93號
公  訴  人  臺灣基隆地方法院檢察署檢察官
被      告  甲○○
上列被告因偽造文書等案件，經檢察官提起公訴（96年度偵字第
5299號），被告為有罪之陳述，本院合議庭裁定以簡式審判程序
審理，判決如下：
    主  文
甲○○共同連續行使變造私文書，足以生損害於公眾及他人，累
犯，處有期徒刑捌月，減為有期徒刑肆月，如易科罰金，以銀元
參佰元即新臺幣玖佰元折算壹日。
    事  實
一、甲○○於民國（下同）86年間因賭博案，經台灣板橋地方法
    院判處有期徒刑8月，於87年6月12日縮刑期滿執行完畢，猶
    不知悔改，猶基於偽造文書之概括犯意，於民國91年間，向
    美商EXCEL公司分別購得豬腳2批，並取得該美商公司出具之
    商業發票之私文書2份（號碼分別為677130號、670449號）
    後，為使其進口價格低於實際交易之金額，竟於不詳時間，
    在臺北縣三重市○○街62之1號2樓住處，先後將該美商公司
    出具之上開商業發票上所載之單價0.3800 USD/LBS變造為
    0.1900（致總價為20343.03，變更為10171.5、總價為19939
    .21 變更為9969.60，並與身分不詳姓名為「謝鏡輝」成年
    男子，共同基於行使變造私文書之犯意聯絡，由謝姓男子提
    供英豪傑實業有限公司（下稱英豪傑公司）名義為買受人，
    再將變造該等商業發票完成後，進而先後將該等發票交予不
    知情之正元報關有限公司負責人周萬福，繼由周萬福則於91
    年6月6日、91年6月18日先後代為填載進口報單（報單號碼
    為AA/BC/91/V675/7005號、AA/BC/V396/700 6號），將上開
    貨物報運進口，並將甲○○所提供之上開變造之商業發票一
    併交由財政部基隆關稅局而行使之，使不知情之關稅人員將
    之登載於職務所掌管之公文書，使基隆關稅局誤而准以通關
    放行，以圖獲取減繳關稅等各項稅費之不法利益，而足生損
    害於上開美國供應商及財政部基隆關稅局審核進口貨物各項
    稅費之正確性。嗣因財政部基隆關稅局於事後審核，並交由
    駐外單位調查結果，始知上開進口時所繳驗之商業發票屬虛
    偽，因認英豪傑公司負責人徐清飛涉有行使偽造私文書之情
    事，並分別向臺灣基隆地方法院檢察署檢察官提出告發（臺
    灣基隆地方法院檢察署檢察官依95年度偵緝字第377號，已
    為不起訴處分確定），經偵查結果，始查悉上情。
二、案經財政部基隆關稅局報請臺灣基隆地方法院檢察署檢察官
    簽發偵查起訴。
    理  由
壹、程序事項：
    本件被告甲○○所犯者非為死刑、無期徒刑、最輕本刑為3
    年以上有期徒刑之罪或高等法院管轄第一審案件，其於準備
    程序進行中，先就被訴事實為有罪之陳述，經告知其簡式審
    判程序之旨，並聽取公訴人、被告之意見後，本院依刑事訴
    訟法第273條之1第1項之規定，裁定由受命法官獨任進行簡
    式審判程序，合先敘明。
貳、實體事項：
一、上揭事實，業據被告甲○○於本院審理時供承不諱，核與證
    人徐清飛、周萬福之證述情節相符，並有被告變造商業發票
    影及美國之國外供應商出具之原始商業發票影本各2份及上
    開報單號碼（AA/BC/91/V675/7005號、AA/BC/V396/7006號
    ）之進口報單在卷足資佐證，被告所為之自白，核與事實相
    符，足堪憑信，本案被告犯行，事證明確，應予以依法論科
    。
二、被告辯稱，本件業據台灣板橋地方法院依95年度簡上字第
    373號判處有期徒刑拾月確定，查該案之犯罪時間為93年4月
    起至94年3月止，本件犯罪行為時間為91年6月6日、91年6月
    18日，二者行為時間相距逾1年以上，時間已非緊密，尚難
    謂行為均自始在一個預定計劃之內，而出於概括犯意，因而
    成立連續犯，為起訴效力所及，此台灣板橋地方法院95年簡
    上字第373號、台灣高等法院96年度上訴字第2843號判決均
    採此見解，故無所謂一事不再理原則之適用，併此敘明。
三、新舊刑法比較適用：
    按法律變更之比較適用，比較時應就罪刑有關之共犯、未遂
    犯、想像競合犯、牽連犯、連續犯、結合犯，以及累犯加重
    、自首減輕暨其他法定加減（如身分加減）與加減例等一切
    情形，綜其全部罪刑之結果而為比較；且就比較之結果，須
    為整體之適用，不能割裂分別適用各該有利於行為人之法律
    ，此即法律變更之比較適用所應遵守之「罪刑綜合比較原則
    」及「擇用整體性原則」（參照最高法院24年上字第4634號
    判例、同院27年上字第2615號判例，及最高法院95年第八次
    刑事庭會議決議）。刑法第28條、第33條、第41條、第47條
    、第55條、第56條等規定均業經修正，於94年2 月2 日經總
    統公布，並自95年7 月1 日起施行（以下簡稱新刑法，修正
    前刑法簡稱舊刑法），茲說明本案新舊刑法適用情形如下：
(一)、共同正犯之適用：舊刑法第28條規定：「二人以上共同實施
    犯罪之行為者，皆為正犯。」新刑法則規定：「二人以上共
    同實行犯罪之行為者，皆為正犯。」亦即新刑法規定，係將
    原來共同正犯之共同「實施」犯罪，改為共同「實行」犯罪
    ，剔除完全未參與犯罪相關行為「實行」之「陰謀共同正犯
    」及「預備共同正犯」，是新刑法之共同正犯之可罰性要件
    之範圍業已限縮，乃屬行為可罰性要件之變更，自應比較新
    舊法）。本案被告係共同行使變造私文書，而為本件行為之
    相互分擔實施，則不論適用新舊刑法第28條規定，被告均應
    成立共同正犯，新刑法之規定，對被告既無較為有利，即應
    適用被告行為時即修正前之舊刑法第28條規定。
(二)、牽連犯、連續犯之適用：被告行為後，刑法第55條牽連犯及
    第56條連續犯之規定，則被告之前揭犯行，因行為後新法業
    已刪除牽連犯及連續犯之規定，此刪除雖非屬犯罪構成要件
    之變更，但顯已影響行為人刑罰之法律效果，自屬法律有變
    更，而依新刑法既已刪除牽連犯及連續犯之規定，則所犯上
    述數行為依數罪併罰之規定分論併罰，則依刑法第2 條第1
    項規定之「從舊從輕」原則，比較新、舊法結果，適用被告
    之行為時法律即舊刑法論以連續犯，以一罪論，及以牽連犯
    ，從一重罪處斷，較有利於被告。
(三)、刑法分則罰金刑部分：關於罰金刑，刑法分則編各罪所定罰
    金刑之貨幣單位原為銀元，舊刑法第33條第5 款規定：「罰
    金：1 元（銀元）以上。」，而依罰金罰鍰提高標準條例規
    定，就72年6 月26日前修正之刑法部分條文罰金數額提高2
    至10倍，其後修正者則不提高倍數，並依現行法規所定貨幣
    單位折算新臺幣條例規定，以銀元1 元折算新臺幣3 元。而
    新刑法第33條第5 款規定：「罰金：新臺幣1000元以上，以
    百元計算之。」，新刑法第33條第5 款所定罰金貨幣單位經
    修正為新臺幣後，刑法分則各罪所定罰金刑之貨幣單位亦應
    配合修正為新臺幣，為使刑法分則編各罪所定罰金之最高數
    額與刑法修正前趨於一致，乃增訂刑法施行法第1 條之1：
    「中華民國94年1 月7 日刑法修正施行後，刑法分則編所定
    罰金之貨幣單位為新臺幣。94年1 月7 日刑法修正時，刑法
    分則編未修正之條文定有罰金者，自94年1 月7 日刑法修正
    施行後，就其所定數額提高為30倍。但72年6 月26日至94年
    1 月7 日新增或修正之條文，就其所定數額提高為3 倍。」
    。從而，刑法分則編各罪所定罰金刑之最高數額，於上開規
    定修正後並無不同，惟新刑法第33條第5 款所定罰金刑最低
    數額，較之修正前提高，自以舊刑法第33條第5 款規定有利
    於被告。
(四)、易科罰金之適用：舊刑法第41條第1 項前段規定：「犯最重
    本刑為五年以下有期徒刑以下之刑之罪，而受六個月以下有
    期徒刑或拘役之宣告，因身體、教育、職業、家庭之關係或
    其他正當事由，執行顯有困難者，得以一元以上三元以下折
    算一日，易科罰金。」，而被告行為時之易科罰金折算標準
    ，依95年7 月1 日修正條文施行前罰金罰鍰提高標準條例第
    2 條前段之規定（該條業經總統於95年5 月17日公布刪除，
    並自95年7 月1 日失效），就其原定數額提高為100 倍折算
    1 日，則被告行為時之易科罰金折算標準，應以銀元100 元
    至300 元折算1 日，經折算為新臺幣後，係以新臺幣300 元
    至900 元折算為1 日；惟新刑法第41條第1 項前段則規定：
    「犯最重本刑為五年以下有期徒刑以下之刑之罪，而受六個
    月以下有期徒刑或拘役之宣告者，得以新臺幣一千元、二千
    元或三千元折算一日，易科罰金。」，則比較修正前後之易
    科罰金折算標準，應以舊刑法第41條第1 項前段規定較有利
    於被告。
(五)、累犯之適用：新刑法第47條第1 項規定「受『徒刑』之執行
    完畢，或一部之執行而赦免後，五年以內『故意』再犯有期
    徒刑以上之罪者，為累犯，加重本刑至二分之一。」，與舊
    刑法第47條規定「受有期徒刑之執行完畢，或受無期徒刑或
    有期徒刑一部之執行而赦免後，五年以內再犯有期徒刑以上
    之罪者，為累犯，加重本刑至二分之一。」不同，而本案被
    告再犯本罪既係出於故意，無論依修正前後刑法第47條之規
    定均構成累犯。
(六)、經綜合前述各項罪刑法律變更，整體為「從舊從輕」之比較
    結果，應一體適用被告行為時即舊刑法之規定，較有利於被
    告，合先敘明。
四、核被告甲○○所為，係犯刑法第216條、210條之行使偽造私
    文書、同法第214條之使公務員登載不實罪。其利用不知情
    之第三人周萬福行使變造私文書及使公務員登載不實文書等
    行為，為間接正犯。又其與身分不詳姓名為「謝鏡輝」成年
    男子間，有犯意之聯絡，行為分擔，應論以共同正犯。又被
    告變造私文書之低度行為，為行使變造私文書之高度行為所
    吸收，不另論罪。被告先後行使變造發票私文書與使公務員
    登載不實行為，均時間緊接，觸犯構成要件相同，顯係基於
    概括犯意為之，應依修正前之連續犯規定論處，並加重其刑
    。又被告行使變造私文書與使公務員登載不實罪，具有方法
    結果之牽連關係，應依修正前刑法第55條後段之規定，從一
    重行使變造私文書罪處斷。又查被告有事實欄所述前科，並
    經執行完畢，此有臺灣高等法院被告前案紀錄表在卷可稽，
    其於5年內再故意犯有期徒刑以上之本件之罪，依舊刑法第
    47 條規定，均為累犯，應依法加重其刑。爰審酌被告素行
    ，未遵守法令申報，心存僥倖，其犯罪動機、目的、手段、
    所生危害程度，犯罪後態度等一切情狀，酌情量處如主文所
    示之刑，並依舊刑法第41條第1項前段規定，諭知易科罰金
    之折算標準
五、按犯罪在中華民國96年4月24日以前者，除本條例另有規定
    外，依下列規定減刑：一死刑減為無期徒刑；二無期徒刑減
    為有期徒刑20年；三有期徒刑、拘役或罰金，減其刑期或金
    額二分之一。依本條例應減刑之罪，未經判決確定者，於裁
    判時，減其宣告刑。依前項規定裁判時，應於判決主文同時
    諭知其宣告刑及減得之刑，96年7月16日施行之中華民國96
    年罪犯減刑條例第2條第1項、第7條定有明文。又犯最重本
    刑為5年以下有期徒刑以下之刑之罪，依本條例規定減為6月
    以下有期徒刑、拘役者，應於為減刑裁判時，併諭知易科罰
    金折算之標準；減刑後之易科罰金或易服勞役之折算標準，
    仍宜照原標準定之，上開條例第9條、「法院辦理96年減刑
    案件應行注意事項」第16條亦有明文。本案被告於91年間犯
    本件偽造文書罪，經本院宣告有期徒刑8月，合於前揭減刑
    條件，應減為有期徒刑4月，並依修正前刑法第41條第1項前
    段、修正前罰金罰鍰提高標準條例第2條之規定，諭知易科
    罰金之折算標準。
六、據上論斷，應依刑事訴訟法第273條之1第1項、第299條第1
    項前段，刑法第2條第1項，修正前刑法第28條、第56條、第
    55條、第47條、第41條第1項，第216條、第210條、第214條
    ，罰金罰鍰提高標準條例第1條前段，廢止前罰金罰鍰提高
    標準條例第2條，中華民國九十六年罪犯減刑條例第2條第1
    項第3款、第7條、第9條，現行法規所定貨幣單位折算新臺
    幣條例第2條，判決如主文。
本案經檢察官李元銘到庭執行職務。
中    華    民    國    97    年    6     月    23    日
                  刑事第二庭法  官  陳伯厚
以上正本證明與原本無異。
如不服本判決應於收受本判決後10日內向本院提出上訴書狀，其
未敘述上訴理由者，並得於提起上訴後10日內向本院補提理由書
狀（均須按他造當事人之人數附繕本）「切勿逕送上級法院」。
中    華    民    國    97    年    6     月    23    日
                            書記官  黃士元
附錄論罪法條
刑法第210條
偽造、變造私文書，足以生損害於公眾或他人者，處 5 年以下有
期徒刑。
刑法第214條
明知為不實之事項，而使公務員登載於職務上所掌之公文書，足
以生損害於公眾或他人者，處3年以下有期徒刑、拘役或5百元以
下罰金。


司法院資訊處製作；財團法人民間司法改革基金會備份。
